臺灣高等法院刑事判決　　　　　　　　　　　　　　九十年度上易字第三七六四號
　　上　訴　人
　　即　被　告　甲○○
右上訴人因偽造文書案件，不服臺灣板橋地方法院九十年度易字第二一七七號，中華
民國九十年七月二十五日第一審判決（起訴案號：臺灣板橋地方法院檢察署九十年度
偵字第三○九六號），提起上訴，本院判決如左：
    主  文
原判決撤銷。
甲○○連續行使偽造私文書，足以生損害於公眾及他人，處有期徒刑陸月，如易科罰
金，以參佰元折算壹日。
如附表一、二所示偽造之乙○○署押（簽名及指印）均沒收。
    事  實
一、甲○○於民國（下同）八十七年一月二十六日十五時許，因違反麻醉藥品管理條
    例案件，遭警方於臺北縣中和市○○路○段七十二號二樓處查獲，甲○○為圖卸
    責，遂基於概括之犯意，以冒用胞弟乙○○名義之方式接受警方及檢察官之調查
    ，藉以卸責，除在偵訊筆錄、訊問筆錄、口卡片影本附頁、相片附頁等文件上接
    續地偽造「乙○○」之簽名及捺指印而偽造署押外，亦在搜索票、搜索扣押證明
    筆錄、逮捕通知書、權利告知書上之簽名欄內，接續地偽造「乙○○」之簽名及
    捺指印，而偽造該私文書，復將前開偽造之私文書，交還承辦警員收執而為行使
    ，其偽造之時間、地點、所偽造署押之文件及偽造之數量等詳如附表一所示，足
    以生損害於乙○○及偵查犯罪機關文書製作與偵查犯罪之正確性。甲○○又於同
    年二月六日二十一時許，同因違反麻醉藥品管理條例案件，遭警方於臺北縣中和
    市○○路三一四巷三之一號四樓處查獲，甲○○仍承前之概括犯意，以冒用胞弟
    乙○○名義之方式，接受警方及檢察官之調查，除在偵訊筆錄、違反社會秩序維
    護法案件現場紀錄、訊問筆錄等文件上接續地偽造「乙○○」之簽名及捺指印而
    偽造署押外，亦在逮捕通知書上接續地偽造乙○○之簽名及捺指印，而偽造該私
    文書，復將該偽造之私文書，交還承辦警員收執而為行使，其偽造之時間、地點
    、所偽造署押之文件及偽造之數量等詳如附表二所示，足以生損害於乙○○及偵
    查犯罪機關文書製作與偵查犯罪之正確性。
二、案經臺灣板橋地方法院檢察署檢察官自動檢舉偵查起訴並經臺灣臺北地方法院檢
    察署檢察官請求併案審理（九十一年度偵字第一五四九號）。
    理  由
一、查被告甲○○對於右揭時地冒名應訊及偽造簽名、指印之犯罪事實已據其在原審
    審理時均自白不諱，核與證人乙○○及被告之父林金益於原審法院八十七年度易
    字第一五二七號案件審理中所為之供述相符（見易字一五二七號卷第十九頁、三
    十四頁反面），堪信其自白應與事實相符。此外，復有如附表一、二所示之文件
    可資佐證，本件事證明確，被告犯行堪以認定。
二、按在搜索扣押證明筆錄、逮捕通知書、權利告知書、搜索票等文書上簽名欄內之
    署押，係用以表示被告或犯罪嫌疑人對於上述文書內容，即「出具警察扣押物品
    內容之證明」、「已收受逮捕通知」及「業經告知訊問前依法應告知之事項」等
    旨，習慣上為表明受通知之人已知悉各該文書內容之證明，屬刑法第二百二十條
    規定之準私文書，而被告冒用他人姓名簽名及捺指印，( 含搜索票、搜索扣押證
    明筆錄、逮捕通知書、權利告知書、偵訊筆錄、口卡影本附頁、相片影本附頁、
    訊問筆錄、違反社會秩序維護法案件現場紀錄 )，為偽造私文書之部分行為。被
    告於搜索扣押證明筆錄、逮捕通知書、權利告知書、搜索票等私文書上，偽造他
    人之簽名及捺指印而偽造署押之行為，足以生損害於乙○○及偵查犯罪機關文書
    製作與偵查犯罪之正確性，核被告所為，係犯刑法第二百十六條、第二百二十條
    第一項、第二百十條之行使偽造私文書罪。被告於八十七年一月二十六日先後接
    續多次偽造乙○○署押而偽造私文書及署押之行為，與八十七年二月六日接續多
    次偽造署押之行為，均係為同一冒名應訊之目的，利用同一機會，就同一犯罪構
    成事實，本單一犯意接續為之，為接續犯，分別均僅為一行為而成立一罪。其先
    後二次行使偽造私文書之行為（八十七年一月二十六日及同年二月六日），時間
    緊接，方法相同，觸犯構成要件相同之罪，顯係基於概括犯意而為之，為連續犯
    ，應依刑法第五十六條之規定論以一罪，並加重其刑。又被告接續之偽造署押為
    偽造私文書之階段行為，其偽造文書又為行使偽造私文書之低度行為，均應為行
    使偽造私文書之高度行為所吸收，俱不另論科。公訴意旨雖未敘及被告在逮捕通
    知書、權利告知書、違反社會秩序維護法案件現場紀錄、口卡片影本附頁、相片
    附頁上偽造乙○○署押之事實，惟此部分與前開經論科之部分既各具有實質上一
    罪之關係，為起訴效力所及，本院自應併予審理。又臺灣臺北地方法院檢察署檢
    察官請求併案審理之九十一年度偵字第一五四九號之事實，已在起訴之事實內，
    本院自須審理。再被告行為後，刑法第四十一條之規定，業經於九十年一月四日
    修正，並經總統於九十年一月十日公布，依法於九十年一月十二日生效，而修正
    後之刑法第四十一條第一項之規定「犯最重本刑為五年以下有期徒刑以下之刑之
    罪，而受六個月以下有期徒刑之宣告，因身體、教育、職業、家庭之關係或其他
    正當事由，執行顯有困難者，得以一元以上三元（業據罰金罰鍰提高標準條例第
    二條前段規定，就其原定數額提高為一百倍折算一日）以下折算一日，易科罰金
    ，但確因不執行所宣告之刑，難收矯正之效，或難以維持法秩序者，不在此限」
    ，此項修正有利於被告，依刑法第二條第一項前段之規定，適用裁判時之新法。
三、原審經審理結果，認被告罪證明確，予以論科，固非無見；惟查原判決認被告偽
    造文書為行使偽造私文書之低度行為，應為行使偽造私文書之高度行為所吸收，
    不另論科，卻又稱被告先後二次偽造私文書之行為（八十七年一月二十六日及同
    年二月六日），時間緊接，方法相同，觸犯構成要件相同之罪，顯係基於概括犯
    意而為之，為連續犯，應依刑法第五十六條之規定論以一罪，並加重其刑，尚有
    未洽，被告空言上訴未具理由為無理由，惟原判決既有前開可議，自應由本院予
    以撤銷改判。爰審酌被告犯罪之動機係為隱蔽自己、所使用冒名應訊之手段、所
    生之危害程度，及坦認犯行，犯罪後之態度尚稱良好等一切情狀，量處如主文所
    示之刑，並諭知易科罰金之標準及沒收如附表一、二所示被告偽造之乙○○署押
    ，應依刑法第二百十九條併為沒收之宣告。
四、被告經合法傳喚無正當理由未到庭，爰不待其陳述逕行判決。
據上論斷，應依刑事訴訟法第三百六十九條第一項前段、、第三百七十一條、第三百
六十四條、第二百九十九條第一項前段，刑法第第五十六條、第二百十六條、第二百
十條、第四十一條第一項、第二百十九條、第二條第一項，罰金罰鍰提高標準條例第
二條判決如主文。
本案經檢察官蔡瑞宗到庭執行職務。
中      華      民      國    九十一    年      六      月     十八     日
                              臺灣高等法院刑事第十七庭
                                  審判長法  官  陳  正  雄
                                        法  官  許  錦  印
              法  官  許  宗  和
右正本證明與原本無異。
如不服本判決應於收受送達後十日內向本院提出上訴書狀，其未敘述上訴之理由者並
得於提起上訴後十日內向本院補提理由書（均須按他造當事人之人數附繕本）。
                                        書記官  廖  艷  莉
中      華      民      國    九十一    年      六      月     二十五   日
附錄：本判決論罪科刑法條全文
刑法第二百十六條
行使第二百十條至第二百十五條之文書者，依偽造、變造文書或登載不實事項或使登
載不實事項之規定處斷。
刑法第二百十條
偽造、變造私文書，足以生損害於公眾或他人者，處五年以下有期徒刑。
附表一：
┌──┬──────┬──────────┬───────┬──────┐
│編號│  時    間  │  地            點  │偽造署押之文件│內容及數量  │
├──┼──────┼──────────┼───────┼──────┤
│ 一 │八十七年一月│臺北縣中和市○○路三│搜索票        │「乙○○」簽│
│    │二十六日十五│段七十二號二樓      │              │名、指印各一│
│    │時許        │                    │    │枚          │
├──┼──────┼──────────┼───────┼──────┤
│ 二 │同右日十六時│同右                │搜索扣押證明筆│「乙○○」簽│
│    │三十分許    │                    │錄            │名、指印各二│
│    │            │                    │              │枚          │
├──┼──────┼──────────┼───────┼──────┤
│ 三 │同右日十五時│同右                │逮捕通知書    │「乙○○」簽│
│    │五十分許    │                    │              │名、指印各一│
│    │            │                    │              │枚          │
├──┼──────┼──────────┼───────┼──────┤
│ 四 │同右日十八時│臺北縣警察局中和分局│權利告知書    │「乙○○」簽│
│    │時許        │秀山派出所          │              │名、指印各一│
│    │            │                    │              │枚          │
├──┼──────┼──────────┼───────┼──────┤
│ 五 │同右日十八時│同右                │偵訊筆錄      │「乙○○」簽│
│    │許          │                    │              │名一枚、指印│
│    │            │                    │              │六枚        │
├──┼──────┼──────────┼───────┼──────┤
│ 六 │同右日十八時│同右                │口卡影本附頁  │「乙○○」簽│
│    │許          │                    │              │名一枚、指印│
│    │            │                    │              │九枚        │
├──┼──────┼──────────┼───────┼──────┤
│ 七 │同右日十八時│同右                │相片影本附頁  │「乙○○」簽│
│    │許          │                    │              │名一枚、指印│
│    │            │                    │              │五枚        │
├──┼──────┼──────────┼───────┼──────┤
│ 八 │八十七年一月│臺灣板橋地方法院檢察│訊問筆錄      │「乙○○」簽│
│    │二十七日十時│署第一０一偵查庭    │        │名一枚      │
│    │五十分許    │                    │              │            │
└──┴──────┴──────────┴───────┴──────┘
附表二：
┌──┬──────┬──────────┬───────┬──────┐
│編號│  時    間  │  地            點  │偽造署名之文件│內容及數量  │
├──┼──────┼──────────┼───────┼──────┤
│ 一 │八十七年二月│臺北縣中和市○○路三│違反社會秩序維│「乙○○」簽│
│    │六日二十一時│一四巷三之一號四樓  │護法案件現場紀│名一枚、指印│
│    │許          │                    │錄            │二枚        │
├──┼──────┼──────────┼───────┼──────┤
│ 二 │同右日二十一│同右                │逮捕通知書    │「乙○○」簽│
│    │時許        │                    │              │名、指印各一│
│    │            │                    │              │枚          │
├──┼──────┼──────────┼───────┼──────┤
│ 三 │八十七年二月│臺北縣警察局新店分局│偵訊筆錄      │「乙○○」簽│
│    │七日三時三十│刑事組              │              │名一枚、指印│
│    │分          │                    │              │四枚        │
├──┼──────┼──────────┼───────┼──────┤
│ 四 │同右日十六時│臺灣臺北地方法院檢察│訊問筆錄      │「乙○○」簽│
│    │三分許      │署第二十二偵查庭    │              │名一枚      │
│    │            │                    │              │            │
└──┴──────┴──────────┴───────┴──────┘
